臺灣高雄地方法院民事裁定
109年度消債更字第202號
聲  請  人  鍾三琪（原名：鍾亜齡、鍾亞齡、鍾宜羚）
0000000000000000

0000000000000000

代  理  人  王家鈺律師
上列當事人因消費者債務清理事件聲請更生，本院裁定如下：
    主  文
聲請人鍾三琪自中華民國一○九年十一月十日下午四時起開始更
生程序。
命司法事務官進行本件更生程序。
    理  由
一、聲請意旨略以：伊有不能清償債務情事，前向本院聲請調解
    債務清償方案，惟調解不成立。伊又未經法院裁定開始清算
    程序或宣告破產，爰聲請更生等語。
二、按債務人不能清償債務或有不能清償之虞者，得依本條例所
    定更生或清算程序，清理其債務；債務人無擔保或無優先權
    之本金及利息債務總額未逾新臺幣（下同）12,000,000元者
    ，於法院裁定開始清算程序或宣告破產前，得向法院聲請更
    生；法院開始更生程序之裁定，應載明其年、月、日、時，
    並即時發生效力；法院開始更生或清算程序後，得命司法事
    務官進行更生或清算程序，必要時得選任律師、會計師或其
    他適當之自然人或法人1人為監督人或管理人，消費者債務
    清理條例（下稱消債條例）第3條、第16條第1項、第42條第
    1項、第45條第1項分別定有明文。
三、經查：
  ㈠聲請人前於民國109年4月9日提出債權人清冊，向本院聲請調
    解債務清償方案，經本院109年度司消債調字第198號受理，
    於109年5月11日調解不成立，聲請人於同日以言詞聲請更生
    等情，業經本院依職權調閱上開調解卷宗核閱無訛。
  ㈡聲請人於106年度至108年度均無申報所得，名下有2001年出
    廠車輛1部；又聲請人自106年3月27日起於上偉工程有限公
    司任行政助理，每月收入約24,000元，現未領取任何補助等
    情，有財政部高雄國稅局106年至108年綜合所得稅各類所得
    資料清單及財產歸屬資料清單【本院109年度司消債調字第1
    98號卷（下稱調卷）第12至14頁、本案卷第21頁】、財產及
    收入狀況說明書（調卷第3頁）、債權人清冊（調卷第4頁）
    、戶籍謄本（本案卷第38頁）、勞工保險被保險人投保資料
    表（本案卷第16頁）、個人商業保險查詢結果表（本案卷第
    36頁）、財團法人金融聯合徵信中心前置協商專用債權人清
    冊（調卷第5至7頁）、信用報告（調卷第8至9頁）、社會補
    助查詢表（本案卷第62至64頁）、高雄市政府都市發展局函
    （本案卷第75頁）、勞動部勞動力發展署高屏澎東分署函（
    本案卷第71頁）、鼓山區中低收入戶證明書（調卷第24頁）
    、勞動部勞工保險局函（本案卷第103頁）、存簿（調卷第2
    5頁、本案卷第41至42頁）、在職證明（調卷第26頁、本案
    卷第17頁）、薪資袋（調卷第27至28頁）等附卷可證。依聲
    請人上述工作、收入及財產情況，堪認以目前每月收入24,0
    00元核算其償債能力，較為妥適。
  ㈢關於聲請人必要生活費用部分，聲請人主張每月支出14,625
    元（包含分擔之每月房屋租金5,725元）乙情，並提出租賃
    契約書為憑（本案卷第43至52頁）。而按債務人必要生活費
    用，以最近一年衛生福利部或直轄市政府所公告當地區每人
    每月最低生活費1.2倍定之，消債條例第64條之2第1項定有
    明文。本院參酌衛福部社會司所公告109年度高雄市最低生
    活費為13,099元，1.2倍即15,719元，聲請人主張每月必要
    支出約14,625元，尚屬合理，應予採計。
  ㈣關於聲請人扶養支出部分，聲請人稱須負擔未成年子女吳○潔
    、吳○禛、母親鍾王玉西之扶養費，每月各2,500元、2,500
    元、2,000元。經查：
  ⒈查子女吳○潔係101年8月生，吳○禛係102年11月生，二人於10
    6年度至108年度均無申報所得，名下無財產，吳○潔於106學
    年度領取30,443元免學費補助，108學年度領取3,908元就學
    補助，109學年度第1學期領5,579元就學補助，吳○禛於107
    學年度領取10,000元幼兒教育及照顧補助，108學年度領取3
    6,200元免學費補助，109學年度第1學期領取2,073元就學補
    助，二人於109年4月29日、5月5日、6月5日各領取行政院補
    助1,500元，未領取其他補助，至吳○潔之郵局帳戶存入之款
    項來源，係子女平日存於存錢桶之硬幣及配偶存入予子女之
    生活費用、子女之春節紅包等情期，此有戶籍謄本（本案卷
    第38頁）、所得資料清單及財產歸屬資料清單（調卷第18至
    23頁、本案卷第27頁、第30頁）、社會補助查詢表（本案卷
    第67至70頁）、高雄市政府教育局函（本案卷第72至74頁）
    、吳○潔之存簿（本案卷第39至40頁）附卷可參。吳○潔、吳
    ○禛既均未成年，名下復無財產，堪認有受扶養之權利。至
    於扶養費用數額部分，按受扶養者之必要生活費用，準用第
    一項規定計算基準數額，並依債務人依法應負擔扶養義務之
    比例認定之，消債條例第64條之2第2項亦有明定。以109年
    度高雄市每人每月之最低生活費13,099元之1.2倍15,719元
    ，由聲請人與配偶共同負擔。茲審酌聲請人負擔高額債務需
    要清理，其所負義務自有別於一般，不能不考慮其經濟能力
    ，而聲請人配偶吳金樹於109年平均每月收入約44,595元，
    有吳金樹之存簿附卷可參（本案卷第33至35頁），本院認聲
    請人與配偶應分擔扶養子女費用之比例約為3：7，每月之扶
    養費計算為9,431元（計算式：15,719×2×0.3＝9,431），而
    聲請人主張每月支出子女扶養費共計5,000元（計算式：2,5
    00×2＝5,000），係屬合理，堪予採認。
  ⒉再者，母親鍾王玉西係41年生，現於107年度至108年度申報
    所得各為8,330元（性質為租賃所得、利息所得）、12,000
    元（性質為租賃所得），名下有房屋、土地各1筆，現值共
    計1,713,500元，前於96年9月17日領取599,725元勞保老年
    給付，107年5月起每月領取俸金18,078元，107年至108年各
    領取年終慰問金27,116元等情，此有戶籍謄本（本案卷第82
    至83頁）、稅務電子閘門財產所得調件明細表（本案卷97至
    98頁）、勞動部勞工保險局函（本案卷第103頁）、勞工保
    險被保險人投保資料表（本案卷第99頁）、國軍退除役官兵
    輔導委員會高雄市榮民服務處函（本案卷第102頁）、社會
    補助查詢表（本案卷第100至101頁）附卷可憑。堪認聲請人
    鍾王玉西有相當資產，以自有收入應能維持生活，並無受聲
    請人扶養之必要，聲請人主張扶養母親，難認可採。
  ㈤承上，聲請人目前每月收入24,000元，扣除個人必要支出14,
    625元、子女扶養費5,000元後，剩餘4,375元，而聲請人目
    前負債總額為1,944,509元（調卷第35至47頁，包括：中國
    信託銀行、富邦資產管理股份有限公司），以每月所餘逐年
    清償，至少須約37年（計算式：1,944,509÷4,375÷12≒37）
    始能清償完畢，應認其已不能清償債務。此外，聲請人無擔
    保或無優先權之債務總額未逾12,000,000元，且無消債條例
    第6條第3項、第8條或第46條各款所定駁回更生聲請之事由
    存在。則聲請人聲請更生為有理由，應予准許，爰命司法事
    務官進行本件更生程序。
四、依消債條例第11條第1 項、第45條第1 項、第16條第1 項，
    裁定如主文。
中　　華　　民　　國　 109　　年　　11　　月　　10　　日
              　　民事庭　　法　官　賴寶合
以上正本係照原本作成。
本裁定不得抗告。
中　　華　　民　　國　 109　　年　　11　　月　　10　　日
  　                        書記官　胡美儀